臺灣桃園地方法院民事判決　　　　　　　　　　　　　九十三年度訴字第一三０號
　　原　　　告　甲○○
　　被　　　告　乙○○
右當事人間請求損害賠償事件，原告就本院九十二年度易字第一一一五號刑事案件提
起附帶民事訴訟（九十二年度附民字第二二九號），經本院刑事庭裁定移送前來，於
民國九十三年十一月十八日辯論終結，本院判決如左：
    主    文
被告應給付原告新臺幣陸拾陸萬捌仟捌佰貳拾肆元，及自民國九十三年一月七日起至
清償日止，按週年利率百分之五計算之利息。
原告其餘之訴駁回。
訴訟費用由被告負擔三分之一，餘由原告負擔。
本判決原告勝訴部分於原告以新臺幣貳拾參萬元為被告供擔保後，得假執行。但被告
以新臺幣陸拾陸萬捌仟捌佰貳拾肆元為原告預供擔保，得免為假執行。
原告其餘假執行之聲請駁回。
    事    實
壹、原告方面：
一、聲明：
  (一)被告應給付原告新臺幣（下同）二百十二萬二千一百七十三元，及自刑事附帶民
    事起訴狀繕本送達被告翌日起至清償日止，按年息百分之五計算之利息。
  (二)願供擔保請准宣告假執行。
二、陳述：
  (一)被告於民國九十一年三月五日下午五時許，在桃園縣蘆竹鄉長興村六鄰三十二號
    前，與訴外人呂理聰因附近魚池排水糾紛，而以鐵棍毆打呂理聰。原告見狀上前
    搶鐵棍阻止，被告卻出口咬斷原告右手大拇指，並含血吐掉，而再追打原告，致
    原告找不到大拇指無法手術接回，使原告受到截肢之痛，爰依侵權行為之法律關
    係向被告請求損害賠償。
  (二)原告因本件所受之損害數額如下：
  　1.醫藥費用：
      原告支出醫藥費用計六千二百五十一元。
　　2.勞動力損失：
      原告自幼失學，並不識字，平日以包檳榔販賣為業，每月賺取二萬餘元之生活
      費，惟因被告之侵權行為致原告右手大拇指殘缺，失業迄今，計自九十一年三
      月五日受傷日起至九十三年三月五日止，依行政院所核定之每月最低基本工資
      一萬五千八百四十元計算，計原告共受有三十八萬零一百六十元之勞動損害。
  　3.精神慰撫金：
      原告自幼因口腔疾病致顏殘及上下顎無法張合，乃靠右手大拇指與食指抓食物
      聰，被告竟咬斷原告之右手大拇指，原告身心受到重創，今後不僅不易工作謀
      生，連進食都有困難，被告毫無後悔之意，故爰依民法第一百九十五條第一項
      之規定，向被告請求一百七十三萬五千七百六十二元之慰撫金。
三、證據：提出診斷證明書影本、勞工保險局殘廢給付標準影本各乙紙、敏盛綜合醫
    院醫療收據影本三紙、勞委會函影本乙份為證。
貳、被告方面：
一、聲明：
   (一)請求駁回原告之訴及其假執行之聲請。
   (二)如受不利之判決，願供擔保請准宣告假執行。
二、陳述：
   (一)是原告三兄弟一同打伊，伊才會咬原告指頭。原告沒有工作都在賭博，沒有勞
     動力損失。對原告請求之醫藥費不爭執，但認不應該賠償精神慰撫金。
   (二)被告為國小畢業，目前以務農為生，另兼任臺灣省桃園農田水利會第十二屆水
     利小組長，可支領每月薪資三千元，擁有房子兩間、土地十幾筆，車子只剩一
     台小客車，其他都報廢了，沒有存款。
三、證據：提出當選證書影本一件為證。
、本院依職權調閱臺灣高等法院九十三年度上易字第七六八五號、本院九十二年度
　　易字第一一一五號、臺灣桃園地方法院檢察署九十一年度偵字第八二九０號刑事
　  案件卷宗，並函請財政部臺灣省北區國稅局桃園縣分局提供兩造之財產總歸戶及
    九十一、九十二年間之所得資料、向桃園市敏盛綜合醫院函查關於原告受此傷害
    之相關事項、向行政院勞工保險局函查原告於九十年至九十三年之投保資料。
    理　　由
一、本件原告起訴主張其於九十一年三月五日下午五時許，遭原告咬斷大拇指，故依
    侵權行為之法律關係向被告請求損害賠償。被告則以是原告三兄弟一同打伊，伊
    才會咬原告指頭，伊不應賠償等語資為抗辯。
二、經查，被告於九十一年三月五日十七時許，在桃園縣蘆竹鄉長興村魚池旁放水，
    因排水量過大，訴外人呂理揚見狀要求被告將排水量調小，遭被告拒絕，訴外人
    呂理聰斯時則在該魚池下方之菜田種菜，見排水量過大而淹沒其菜田，亦至該魚
    池察看，趨前與被告理論，二人一言不和發生拉扯互毆，原告聽到爭吵聲，亦到
    該處察看，見呂理聰遭被告毆打倒地，乃趨前欲制止被告繼續毆打呂理聰，被告
    即張嘴猛咬原告之右手大姆指，致原告受有右大姆指自指骨間關節處截肢之傷害
    等情，除據原告指述綦詳並提出診斷證明書乙紙附卷佐證外，且據訴外人呂理聰
    、證人林正心於兩造之刑事傷害案件中證述綦詳，經本院依職權調閱臺灣高等法
    院九十三年度上易字第七六八五號、本院九十二年度易字第一一一五號、臺灣桃
    園地方法院檢察署九十一年度偵字第八二九０號刑事卷宗核閱無訛，觀諸診斷證
    明書上所載原告所受傷勢，與原告之指述及證人呂理聰及林正心所陳述被告傷害
    之情節均互核一致，且被告則僅受輕微傷害之情，足證被告應有原告所指述之傷
    害行為，堪予認定。
三、按因故意或過失，不法侵害他人之權利者，負損害賠償責任；不法侵害他人之身
    體或健康者，對於被害人因此喪失或減少勞動能力或增加生活上之需要時，應負
    損害賠償責任；不法侵害他人之身體、健康、名譽、自由、信用、隱私、貞操、
    或不法侵害其他人格法益而情節重大者，被害人雖非財產上之損害，亦得請求賠
    償相當之金額，民法第一百八十四條第一項前段、第一百九十三條第一項、及第
    一百九十五條第一項分別定有明文。被告咬斷原告右大拇指，自屬故意不法侵害
    原告之身體，則原告依上開規定請求被告負損害賠償責任，於法有據。爰就原告
    得請求損害賠償之項目及金額，析述如下：
  (一)醫療費部分：
    原告主張其遭被告咬傷後，至敏盛綜合醫院治療，所支出之醫療費用為六千二百
    五十一元之事實，業據原告提出敏盛綜合醫院醫療收據影本三紙為證，且為被告
    所不爭執，應認原告此部分主張屬實，從而原告請求醫療費六千二百五十一元應
    予准許。
  (二)無法工作損失：原告主張其平日以包檳榔販賣為業，每月賺取二萬餘元之生活費
    ，因被告之傷害行為，致其右手大拇指殘缺，失業迄今，計自九十一年三月五日
    受傷日起至九十三年三月五日止，受有收入損失及勞動力減損之損失，故就此部
    分請求三十八萬零一百六十元之損害賠償。而查，經本院依職權函詢敏盛醫院原
    告所受之傷害何時可復原？可否繼續從事包檳榔之工作？據該院醫師函覆：原告
    於九十一年三月十一日作截肢手術，同年三月十三日出院，最後一次回診時間係
    同年三月十八日，斯時傷口仍未完全癒合，一般而言約在三月二十五日左右拆線
    ，但原告並未回診拆線，因只少一截指頭，應仍可包檳榔等語（見本院卷第八十
    九頁）；又查原告係於九十一年三月五日下午五時許後受傷，已近傍晚，是斯日
    應不列入始日計算工作損失，故應認原告自九十一年三月六日至同年三月二十五
    日期間，無法工作，而受有收入之損害。又原告雖無法提出其販賣檳榔月收入二
    萬餘元之證據，惟其依行政院勞工委員會核定之勞工最低基本工資每月一萬五千
    八百四十元作為請求之基礎，尚屬合理，依此計算，自九十一年三月六日至同年
    月二十五日（計二十日），原告因傷不能工作之收入損失應為一萬一千零八十八
    元（15840 X 20/30 = 10560）。再原告右手大拇指因截肢（截斷一截指頭）而
    殘缺，勞動能力自會大受影響，依勞工保險條例第五十三條附表所列標準，一手
    拇指殘缺屬第十等級殘廢，喪失勞動能力程度為百分之四十六．一四，以此作為
    認定原告因右手拇指截斷一截指頭所減少之勞動能力，就原告從事之包檳榔工作
    而言，尚屬洽當。而查原告係三十四年十二月八日生，於九十一年三月二十六日
    時為五十六歲三個月，依勞動基準法第五十四條第一項第一款規定之勞工強制退
    休年齡為六十歲，則至原告年滿六十歲，計三年九個月（共四十五個月），從而
    ，原告所得請求之勞動能力減損之損失，以每月薪資一萬五千八百四十元乘以整
    體勞動能力減損百分之四十六．一四計算，再依霍夫曼式計算法扣除四十五個月
    之中間利息，計原告可請求之金額為三十萬二千零十三元（15840x46.14%x41.00
    000000 =302013，元以下四捨五入）。準此，原告所得請求之收入損失及減少勞
    動能力之損失合計為三十一萬二千五百七十三元，是原告所此部分所請求之金額
    於三十一萬二千五百七十三元之範圍內為有理由，逾此部分，則屬理由。
  (三)精神慰撫金部分：
    原告原即有上下顎無法張合之顏殘情形，此次再受此右拇指截肢之傷害，除增加
    其生活之相當不便外，精神痛苦乃屬必然。再查，原告並未唸書，從事販賣檳榔
    之工作，被告則係國小畢業，務農為生，曾兼任臺灣省桃園農田水利會水利小組
    長等情，業據兩造陳明在卷；另查，原告名下擁有房屋一間、汽車二部；被告名
    下有房屋二筆、土地十三筆、汽車四部等情，亦據本院依職權調查其二人之財產
    總歸戶資料附卷可憑，堪認屬實。爰審酌原告所受之前開傷勢、並審酌前述兩造
    之身分、地位、教育程度、經濟能力等一切情狀，認原告據以請求精神慰撫金一
    百七十三萬五千七百六十二元尚屬過高，其精神慰撫金應以三十五萬元為適當，
    逾此部分之請求則屬無理由。
  (四)綜上，原告可向被告請求損害賠償包含醫療費、工作收入及勞動力減損之損失、
    精神慰撫金等，合計共六十六萬八千八百二十四元（6251+312573+350000=66882
    4）。
四、從而，原告本於侵權行為之法律關係，訴請被告賠償六十六萬八千八百二十四元
    ，及自刑事附帶民事起訴狀繕本送達被告之翌日（即自九十三年一月八日）起至
    清償日止，按週年利率百分之五計算之利息，洵屬有據，應予准許，其逾此部分
    之請求即為無理由，應予駁回。
五、本件事實已臻明確，兩造其餘之攻擊或防禦方法，及未經援用之證據，經本院斟
    酌後，認為與判決基礎之事實並無影響，均不足以影響本裁判之結果，自無庸一
    一詳予論駁之必要，併此敘明。
六、本件兩造均陳明願供擔保，請准宣告假執行及免為假執行，經核有關原告勝訴部
    分，合於法律規定，爰分別酌定相當擔保金額准許之，至於原告其餘假執行之聲
    請，因訴之駁回而失所附麗，應併予駁回，附此敘明。
七、結論：本件原告之訴，為一部有理由，一部無理由，並依民事訴訟法第七十九條
    、第三百九十條第二項、第三百九十二條第二項，判決如主文。
中　　　華　　　民　　　國　 　九十三　 　年　　　十二　　月 　　二　 　日
                                臺灣桃園地方法院民事第一庭
                                        法　　　官　林曉芳
右為正本，係照原本作成。
如對本判決上訴，須於判決送達後廿日內向本院提出上訴狀
中　　　華　　　民　　　國　 　九十三　 　年　　　十二　　月 　　二　 　日
                                        書　記　官　陳玲莉
